【裁判字號】    99,訴,2777
【裁判日期】    990930
【裁判案由】    毒品危害防制條例
【裁判全文】
臺灣板橋地方法院刑事判決              99年度訴字第2777號
公  訴  人  臺灣板橋地方法院檢察署檢察官
被      告  甲○○
上列被告因違反毒品危害防制條例案件，經檢察官提起公訴（99
年度毒偵字第5306號），被告於準備程序進行中就被訴事實為有
罪之陳述，本院合議庭裁定由受命法官獨任進行簡式審判程序並
判決如下：
    主  文
甲○○施用第一級毒品，累犯，處有期徒刑壹拾壹月，扣案之第
一級毒品海洛因壹包（驗餘淨重零點零肆玖零公克）沒收銷燬；
前開毒品之外包裝袋壹只、外包裝袋只、已使用之注射針筒壹
支均沒收。
    事  實
一、甲○○前於(一)民國92年間因施用第一級毒品案件，經本院以
    92年度毒聲字第1477號裁定送觀察、勒戒後，認有繼續施用
    敵品之傾向，經本院以92年度毒聲字第3878號裁定施以強制
    戒治，於93年12月20日縮刑期滿執行完畢，並由臺灣板橋地
    方法院檢察署檢察官以94年度毒偵字第110 號為不起訴處分
    確定；(二)93年間因偽造文書案件，經本院以94年度簡字第
    1437號判決判處有期徒刑3 月確定；94年間因施用第一級毒
    品案件，經本院以94年度訴字第2251號判決判處有期徒刑7
    月確定；94年間因搶奪案件，經本院以94年度訴字第2167號
    判決判處有期徒刑10月確定。上開3 罪經本院以95年度聲字
    第136 號裁定定應執行刑為有期徒刑1 年6 月確定，於96年
    1 月25日假釋出監，所餘假釋期間付保護管束，至96年2 月
    19日保護管束期滿假釋未經撤銷，視為執行完畢；(三)98年間
    因施用第一級毒品案件，經本院以98年度訴字第3873號判決
    判處有期徒刑9 月確定（現執行中）。詎其仍不知悔改，於
    前揭觀察勒戒執行完畢釋放後，復基於施用第一級毒品海洛
    因及第二級毒品甲基安非他命之犯意，於99年6 月22日12時
    許，在臺北縣板橋市○○路○ 段101 巷11號1 樓居所內，將
    海洛因及甲基安非他命摻合後一起放入注射針筒內，以皮下
    注射之方法，同時施用海洛因及甲基安非他命1 次。嗣於99
    年6 月23日21時許，在臺北縣板橋市○○路○ 段101 巷口為
    警查獲，並經甲○○同意進入其住所搜索，扣得其所有之第
    一級毒品海洛因1 包（驗餘淨重0.049 公克）、已使用過之
    注射針筒1 支、外包裝袋3 只，經警採集其尿液送驗後，鑑
    定結果呈嗎啡及甲基安非他命陽性反應，始悉上情。
二、案經臺北縣政府警察局板橋分局移送臺灣板橋地方法院檢察
    署檢察官偵查起訴。
    理  由
一、按除被告所犯為死刑、無期徒刑、最輕本刑為三年以上有期
    徒刑之罪或高等法院管轄第一審案件者外，於前條第一項程
    序進行中，被告先就被訴事實為有罪之陳述時，審判長得告
    知被告簡式審判程序之旨，並聽取當事人、代理人、辯護人
    及輔佐人之意見後，裁定進行簡式審判程序，刑事訴訟法第
    273 條之1 第1 項定有明文。本件被告甲○○所犯毒品危害
    防制條例第10條第1 項之施用第一級毒品罪，非屬最輕本刑
    為3 年以上有期徒刑之罪，且被告於本院99年9 月24日準備
    程序進行中，已就被訴之事實為有罪之陳述，經審判長告知
    被告簡式審判程序之旨後，被告及公訴人均同意改依簡式審
    判程序審理，本院合議庭乃依上揭規定，裁定本件由受命法
    官獨任進行簡式審判程序，合先敘明。
二、上揭犯罪事實，業據被告甲○○坦承不諱，又其於經警查獲
    後所採集之尿液檢體，經臺灣檢驗科技股份有限公司以氣相
    層析質譜儀法鑑定結果，呈鴉片類（嗎啡）及安非他命類（
    甲基安非他命）陽性反應，有臺北縣政府警察局板橋分局偵
    辦毒品案與毒品通緝被移送人姓名及代碼對照表（尿液檢體
    編號：A0000000）及該公司出具之濫用藥物檢驗報告（報告
    日期：2010/7/9，報告編號：UL/2010/60609 ）各1 份附卷
    可稽（按施用海洛因後，係以嗎啡型態自尿液排出）；又扣
    案被告所持有之白色粉末1 包，經交通部民用航空局航空醫
    務中心鑑定結果含第一級毒品海洛因成分，淨重為0.0510公
    克，因鑑驗取樣0.0020公克，驗餘淨重為0.0490公克，有該
    中心99年7 月16日航藥鑑字第0994640 號鑑定書1 紙在卷可
    憑；此外，復有扣案之甲○○所有、供本件犯行所用之已使
    用過之注射針筒1 支、外包裝袋3 只暨照片7 張在卷可參，
    足認被告自白與事實相符，堪予採信。
三、按92年7 月9 日新修正之毒品危害防制條例刪除二犯及三犯
    之規定，一改修法前繁雜之處遇程式，僅將施用毒品者簡化
    區分為初犯、再犯，並認施用毒品者係屬病患性犯人，以觀
    察、勒戒戒除其身癮，並以強制戒治去除其心癮。經觀察、
    勒戒或強制戒治執行完畢釋放後，若係5 年後再犯該條例第
    10 條 施用毒品罪者，與同條例第20條第1 項、第2 項關於
    「初犯」之處理方式相同，檢察官應先聲請法院裁定令被告
    入勒戒處所觀察、勒戒，並視有無繼續施用毒品傾向，決定
    應予釋放、為不起訴之處分，或應聲請法院裁定令入勒戒處
    所強制戒治；若係5 年內「再犯」同條例第10條施用毒品罪
    者，依同條例第23條第2 項規定，檢察官則應依法追訴。觀
    諸該條例第23條第3 項之修正理由：「觀察、勒戒或強制戒
    治5 年後再犯者，顯見前所實施之觀察、勒戒或強制戒治已
    足以遮斷其施用毒品之癮，為期自新及協助其戒除毒癮，對
    此5年 後再犯者，爰明定仍適用初犯之規定，先經觀察、勒
    戒、強制戒治之程式。」及同條例第23條第2 項之修正理由
    ：「為配合簡化施用毒品犯之刑事處遇程式，並鑑於經觀察
    、勒戒或強制戒治執行完畢釋放後5 年內再犯者，其再犯率
    甚高，原據以實施之觀察、勒戒及強制戒治既已無法收其實
    效，自應施以刑事處遇。」顯然如施用毒品者係前經觀察、
    勒戒或強制戒治等治療程式執行完畢5 年後，始再施用毒品
    之「初犯」，因前所執行之觀察、勒戒或強制戒治已足收戒
    除毒癮之效，自應重新執行觀察、勒戒或強制戒治等治療程
    式，並於治療程式執行完畢後，由檢察官為不起訴處分，毋
    庸對之追訴處罰；反之，在「再犯」之情形，因其先前所為
    治療程序顯未能收戒斷毒癮之效，且考量施用毒品者之再犯
    率偏高，乃簡化其刑事處遇程式，而逕予追訴處罰，不再施
    以治療程式。參酌上開立法理由，修正毒品危害防制條例就
    施用毒品者，祇於「初犯」及「5 年後再犯」二種情形，有
    其追訴條件之限制，即須於初犯經觀察、勒戒或強制戒治釋
    放後，5 年內均無施用毒品之行為，始能認其前所實施之觀
    察、勒戒或強制戒治已足遮斷毒癮，而得於5 年後再犯時，
    再予適用初犯之規定，重行觀察、勒戒等程式。倘5 年內已
    經再犯，被依法追訴處罰，縱其第3 次（或第3 次以上）施
    用毒品之時間在初犯釋放5 年以後，即與「5 年後再犯」之
    情形有別，且因已於「5 年內再犯」，顯見其再犯率甚高，
    原實施觀察、勒戒或強制戒治，已無法收其實效，而無5 年
    戒斷期之存在，自無再經觀察、勒戒及強制戒治之必要，應
    由檢察官逕行起訴，始符新法修正之本旨。經查，被告前於
    92年間因施用第一級毒品案件，經本院以92年度毒聲字第14
    77號裁定送觀察、勒戒後，認有繼續施用敵品之傾向，經本
    院以92年度毒聲字第3878號裁定施以強制戒治，於93年12月
    20日縮刑期滿執行完畢，並由臺灣板橋地方法院檢察署檢察
    官以94年度毒偵字第110 號為不起訴處分確定；98年間因施
    用第一級毒品案件，經本院以98年度訴字第3873號判決判處
    有期徒刑9 月確定（現執行中），有臺灣高等法院被告前案
    紀錄表1 份附卷可按，其於5 年內再犯毒品危害防制條例第
    10條之罪，與毒品危害防制條例第23條第2 項之起訴條件符
    合。綜上，本件事證明確，被告犯行洵堪認定，應予依法論
    科。
四、核被告甲○○所為，係犯毒品危害防制條例第10條第1 項之
    施用第一級毒品罪及同條第2 項之施用第二級毒品罪。其於
    施用前後持有第一級毒品海洛因及持有第二級毒品甲基安非
    他命之低度行為，應分別為施用之高度行為所吸收，均不另
    論罪。又起訴書記載被告係於99年6 月23日22時20分許警方
    採集其尿液檢體回溯26小時、96小時內之某時，在不詳處所
    內，以不詳方式，分別施用海洛因及甲基安非他命各1 次，
    而認被告所犯上開2 罪應分論併罰云云。惟被告陳稱其係於
    99年6 月22日12時許，在臺北縣板橋市○○路○ 段101 巷11
    號1 樓居所內，將海洛因及甲基安非他命摻合後一起放入注
    射針筒內，以皮下注射之方法，同時施用海洛因及甲基安非
    他命1 次等情在卷，經查無積極證據足資證明被告係於不同
    時間、以不同方法分別施用海洛因、甲基安非他命，且司法
    實務上亦曾見施用毒品者將海洛因及甲基安非他命混合注射
    之案例，依「罪證有疑，利於被告」之法理，本件尚難認定
    被告係分別以不同方法施用海洛因及甲基安非他命。是被告
    以一行為同時施用海洛因及甲基安非他命，為想像競合犯，
    應依刑法第55條規定從一重即施用第一級毒品罪處斷。又被
    告有事實欄所載曾因施用毒品經觀察勒戒執行完畢及法院判
    處罪刑確定之紀錄，有臺灣高等法院被告前案紀錄表1 份在
    卷可查，其於有期徒刑執行完畢後5 年以內，故意再犯本件
    有期徒刑以上之罪，應依刑法第47條第1 項之規定加重其刑
    。爰審酌被告前有施用毒品前科，有前開前案紀錄表可參，
    未思改過自新，竟再為本件施用毒品犯行，顯然先前所受保
    安處分及刑之宣告、執行，均未收矯治、警惕之效，被告既
    無確實戒毒之決心，已難自拔，自應施以相當之刑罰，以期
    收教化之功能，兼衡其自知事證明確而坦承施用犯行，且其
    施用毒品犯行所生危害，主要以自戕身心健康為主，對於他
    人生命、身體、財產等法益，尚未查得重大直接危害等一切
    情狀，量處如主文所示之刑，以示懲儆。
五、扣案之白色粉末1 包（淨重為0.0510公克，因鑑驗取樣0.00
    20公克，驗餘淨重為0.0490公克），經鑑驗結果，確含有第
    一級毒品海洛因成分，此有交通部民用航空局航空醫務中心
    99年7 月16日航藥鑑字第0994640 號毒品鑑定書1 份在卷可
    查，係當場查獲之毒品，應依毒品危害防制條例第18條第1
    項前段之規定宣告沒收銷燬；至因鑑定用罄部分，因已滅失
    ，自不併予宣告沒收銷燬，附此敘明；又前開第二級毒品甲
    基安非他命之外包裝袋1 只，及扣案之外包裝袋3 只，均係
    用於包裹毒品，防其裸露、潮濕，便於持有、施用，及扣案
    之已使用之注射針筒1 支，亦係被告所有供本件犯罪所用之
    物，業據被告坦認在卷（見本院卷第30頁），爰均依刑法第
    38條第1 項第2 款規定宣告沒收。
據上論斷，應依刑事訴訟法第273 條之1 第1 項、第299 條第1
項前段，毒品危害防制條例第10條第1 項、第2 項、第18條第1
項前段，刑法第11條、第47條第1 項、第55條、第38條第1 項第
2 款，判決如主文。
本案經檢察官黃致中到庭執行職務。
中    華    民    國    99    年    9     月    30    日
                  刑事第十四庭  法  官  傅明華
上列正本證明與原本無異。
如不服本判決，應於判決送達後10日內敘明上訴理由，向本院提
出上訴狀 (應附繕本) ，上訴於臺灣高等法院。其未敘述上訴理
由者，應於上訴期間屆滿後20日內向本院補提理由書「切勿逕送
上級法院」。
                                 書記官  蔡一如
中    華    民    國    99    年    9     月    30    日
附錄本案論罪科刑法條全文：
毒品危害防制條例第5條：
施用第一級毒品者，處6 月以上5 年以下有期徒刑。
施用第二級毒品者，處3 年以下有期徒刑。

司法院資訊處製作；財團法人民間司法改革基金會備份。
